臺灣板橋地方法院刑事判決　　　　　　　93年度簡字第2202號
公　訴　人　臺灣板橋地方法院檢察署檢察官
被　　　告　乙○○
被　　　告　丙○○
上列被告等因違反醫師法案件，經檢察官聲請以簡易判決處刑（
93年度偵字第7231號），本院判決如下：
    主  文
乙○○共同未取得合法醫師資格，擅自執行醫療業務，處有期徒
刑柒月。緩刑貳年。
丙○○共同未取得合法醫師資格，擅自執行醫療業務，處有期徒
刑捌月。緩刑貳年。
    事 實 及 理 由
一、犯罪事實：緣丙○○係址設臺北縣新莊市○○街46之2 號「
    英仁醫院」之醫師；乙○○於民國92年8 月初受僱於該醫院
    ，負責檢驗、內勤及文書等事務，其雖畢業於「私立中臺醫
    專」醫事檢驗科，但迄未取得合法醫師、護理人員或其他醫
    事人員資格。丙○○明知未取得合法醫師資格，不得擅自執
    行醫療業務，亦明知乙○○未具有醫師、護士或其他醫事人
    員之資格，不得擅自為醫療行為，丙○○竟與乙○○基於共
    同之犯意聯絡，於92年11月4 日下午3 時許，以抽血作肝癌
    篩檢為由，共赴民宅即甲○○位於臺北縣淡水鎮○○街222
    巷4 號之1
    林為任何指示或醫囑之情形下，即推由乙○○進入上開民宅
    為甲○○抽血，而擅自執行醫療業務。嗣甲○○發現有異，
    並向臺北縣政府衛生局舉發後，因而查獲上情。案經臺北縣
    政府警察局新莊分局報請臺灣板橋地方法院檢察署檢察官偵
    查後，聲請簡易判決處刑。
二、認定犯罪事實所憑之證據：
（一）上開犯罪事實，業據被告丙○○、乙○○於警詢及偵查及
      本院調查中均供認不諱，並有臺北縣政府衛生局92年12月
      3 日北府衛醫字第0920051067號函及隨函檢附之受理民眾
      電話陳述案件紀錄表、現場稽查工作日誌、被告乙○○、
      丙○○、英仁醫院保健中心行政部主任楊元偉、檢舉民眾
      甲○○接受衛生局人員訪談紀要各1 份及抽血照片2 張附
      卷可稽，是被告2人之自白，與事實相符，應信為實在。
（二）又被告乙○○為民眾抽血之行為，係以預防人體疾病為目
      的所為之診察行為，並具有侵入性及危險性，且參酌卷附
      行政院衛生署86年3 月26日衛署醫字第86012072號、90年
      9 月27日衛署醫字第0900044882號函釋意旨均認抽血行為
      係醫療行為，則被告2 人上開抽血行為係屬執行醫療業務
      之行為無訛。
（三）行政院衛生署93年10月27日衛署醫字第0930042838號函檢
      附之同署93年3 月15日衛署醫字第0930004477號書函意旨
      認：「外傷處理、打針（含靜脈注射及肌肉注射）及急救
      等係屬醫療行為，應由醫師或護理人員依醫囑執行之；若
      係在醫師指示下，由未具護理人員資格之診所助理依醫囑
      為之，應認屬違反護理人員法第37條之規定；如係未經醫
      師指示，即擅自執行前述醫療行為，則核屬違反醫師法第
      28條之規定」，然上揭書函中所謂「若係在醫師指示下，
      由未具護理人員資格之診所助理依醫囑為之，應認屬違反
      護理人員法第37條之規定」，係針對無相關護理證照之診
      所助理依醫師之「醫囑」所為醫療行為之解釋，而本案被
      告丙○○於本院訊問時供述：「我們醫院有一個單位是專
      門對外體檢的，醫院排好民眾家中體檢的行程，當天醫院
      臨時派我與乙○○一起去民眾家裡抽血，行前（我）並沒
      有就抽血事宜有作任何指示或囑咐，我開車載乙○○去，
      因不好停車，我就讓乙○○先去，我去找停車位，我停好
      車，還沒下車，乙○○就已經抽好血了，乙○○本來在醫
      院的工作就是抽血，所以，我們要去民眾家裡，不用作何
      交代，乙○○就已經知道他就是要去做抽血的工作」等語
      ，且被告乙○○亦供稱：「我們是由醫院檢驗部門聯繫排
      好行程，當天護理人員不夠，就派我去，當天是由丙○○
      醫師開車載我去，因為一般我們護理人員出去就是要作抽
      血的工作，所以醫師在行前也沒有作任何交代或指示，開
      車到的時候，因為不好停車，劉醫師去停車，所以我先下
      車去民眾家裡先行幫民眾抽血，劉醫師當時並不在場」等
      語（均見本院94年1 月14日訊問筆錄），與上開書函所指
      「若係在醫師指示下，由未具護理人員資格之診所助理依
      醫囑為之，應認屬違反護理人員法第三十七條之規定」之
      情形不同。換言之，被告丙○○既未親自或以其他方式對
      民眾檢查，且被告丙○○在乙○○進入甲○○之住處前復
      未對其有指示或醫囑之行為，即任由乙○○自行入內對甲○○抽血，則被告乙○○於本案並非依照醫師即被告丙○○之指示或醫囑下抽血，而是被告丙○○、乙○○二人先
      行謀意後，推由被告乙○○擅自為民眾抽血，難認與醫師
      法第28條但書第2 款所稱「指示」及上開書函所指「無相
      關護理證照之診所助理依『醫囑』所為之醫療行為」之情
      形相合。
（四）綜上，被告乙○○既自承未具醫師、護士或其他醫事人員
      資格，而被告丙○○亦自承明知乙○○未具上開資格並不
      得自行從事任何醫療行為，仍於相互謀意後推由被告乙○○為抽血之醫療行為，且其2 人當時之行為亦難認符合醫
      師法第28條但書各款之免責事由。本案事證明確，被告2
      人違反醫師法之犯行，洵堪認定應依法論科。
三、核被告乙○○、丙○○所為，均係犯醫師法第28條第1 項前
    段之未取得醫師資格而擅自執行醫療業務罪。被告丙○○本
    人雖具有醫師資格，然其與未具合法醫師資格之乙○○，以
    共同犯罪之意思，事前同謀，再推由被告乙○○實施，是為
    共謀共同正犯，應對其他正犯所為之行為，負全部之責任。
    公訴人認被告丙○○係屬醫師法第28條前段之罪的教唆犯一
    節，容有未洽。爰審酌被告2 人前無不良素行，犯罪之動機
    、目的、手段，所生之危害，犯後均坦承犯行，態度尚稱良
    好等一切情狀，分別量處如主文所示之刑，以資懲儆。又查
    被告2 人前未曾受有期徒刑以上刑之宣告，有臺灣高等法院
    被告全國前案紀錄表2 紙附卷可按，其2 人因一時失慮致罹
    刑典，事後亦已坦承犯行深具悔意，經此刑之宣告後，應知
    警惕而無再犯之虞，本院因認對其所宣告之刑以暫不執行為
    當，分別宣告緩刑如主文所示，以啟自新。
四、末按醫師法第28條規定未取得醫師資格而擅自執行醫療業務
    者，其所使用之藥械沒收之。顯採義務沒收主義，但其並無
    「不問屬於犯人與否，沒收之」之特別規定，仍以沒收物屬
    於犯人所有者為限，始得依該規定予以沒收。是被告乙○○
    為民眾抽血時使用之注射針筒等抽血時使用之器械，因被告
    2 人均受僱於英仁醫院，堪認係該醫院所有之物；此外，復
    無其他證據足以證明該抽血時使用之器械為被告2 人所有之
    物，爰不為沒收之宣告，併予敘明。
五、依刑事訴訟法第449 條第1 項前段、第3 項，醫師法第28條
    前段，刑法第11條前段、第28條、第74條第1 款，逕以簡易
    判決處刑如主文。
中　　華　　民　　國　　94　　年　　2 　　月　　21　　日
                  刑事第十八庭  法　官  楊志雄
以上正本證明與原本無異。
                                書記官  胡勤義
中　　華　　民　　國　　94　　年　　2 　　月　　21　　日
附錄本案論罪科刑法條全文：
醫師法第28條
未取得合法醫師資格，擅自執行醫療業務者，處6 個月以上5 年
以下有期徒刑，得併科新臺幣300,000 元以上1,500,000 元以下
罰金，其所使用之藥械沒收之。但合於下列情形之一者，不罰：
一在中央主管機關認可之醫療機構，於醫師指導下實習之醫學院
  、校學生或畢業生。
二在醫療機構於醫師指示下之護理人員、助產人員或其他醫事人
  員。
三合於第11條第1 項但書規定。
四臨時施行急救。
